【裁判字號】    97,聲,267
【裁判日期】    970723
【裁判案由】    停止訴訟程序
【裁判全文】
臺灣高等法院民事裁定                   97年度聲字第267號
聲  請  人
即  上訴人  甲○○○○
代  表  人  乙○○
訴訟代理人  林辰彥律師
複  代理人  黃淑怡律師
            呂紹聖律師
相  對  人
即被上訴人  丙○○
訴訟代理人  郭緯中律師
            周裕暐律師
            古健琳律師
上列當事人間拆屋還地等事件，聲請人聲請裁定停止訴訟程序，
本院裁定如下：
  主   文
聲請駁回。
聲請訴訟費用由聲請人負擔。
  理   由
一、本件聲請意旨略以：聲請人於96年3月8日即對相對人提起訴
    訟請求：確認伊就坐落臺北縣中和市○○段315地號、810平
    方公尺之土地與相對人間有租賃關係存在 (原審法院96年度
    重訴第120號，下稱前案) ，相對人嗣於96年3月15日再行提
    起本件拆屋還地訴訟。上開確認租賃關係存在之訴為本件拆
    屋還地訴訟之先決問題，此由相對人亦執該案終局判決作為
    本件訴訟之舉證方法可明，是兩件訴訟有同一原因關係，為
    免浪費司法資源與裁判歧異， 爰依民事訴訟法第182條規定
    ，聲請裁定停止訴訟程序等情。
二、按訴訟全部或一部之裁判，以他訴訟之法律關係是否成立為
    據者，法院得在他訴訟終結前，以裁定停止訴訟程序，民事
    訴訟法第182條第1項定有明文。又上開規定明定法院「得」
    命中止訴訟程序，則應否命訴訟程序中止，法院有自由裁量
    之權，並非一經當事人聲請，即應命訴訟程序中止。且為本
    訴訟先決問題之法律關係是否成立，在本訴訟法院可自為裁
    判，若因中止訴訟程序當事人將受延滯之不利益時，仍以不
    中止訴訟程序為宜，最高法院28 年抗字第164號、30年抗字
    第105號判例可供參照。
三、查聲請人提起前案，先位聲明請求：確認其與第三人祭祀公
    業游光彩間就 台北縣中和市○○段315地號土地有租賃關係
    存在；備位聲明請求：確認其與相對人間就台北縣中和市○
    ○段315地號土地有租賃關係， 該案經原審法院駁回聲請人
    之訴，再經聲請人提起第二審上訴，亦經本院97年度重上字
    第19號判決駁回上訴，聲請人再提起第三審上訴，有上開第
    一、二審判決書在卷 (本院卷第47-51、132-135頁)。
    而本件訴訟乃相對人列聲請人為被告，訴請相對人將坐落台
    北縣中和市○○段第315地號土地上如原審判決附圖所示A至
    M之建物  (面積合計772.45平方公尺，即門牌：台北縣中和
    市○○路130、132、132-1、134、136、138、140、142、14
    4 、146、148、150、152號房屋) 拆除，將占用土地返還相
    對人，及聲請人應返還不當得利之利得等項，聲請人則以：
    伊與相對人間就系爭土地有租賃關係存在，並非無權占有抗
    辯，原審法院以96 年度重訴字第135號判決相對人拆屋還地
    部分勝訴，不當得利部分一部有理由、一部無理由，聲請人
    就原審判決不利部分提起第二審上訴，係以其與相對人間有
    租賃關係存在及有優先承購權，作為有權占用之上訴理由。
四、查聲請人與相對人間就系爭土地上有無租賃關係存在，確為
    相對人得否依物上請求權請求聲請人拆屋還地之前提，而兩
    造間是否存有租賃關係，雙方均已提出主張並經調查證據，
    本院自得綜合證據自行判斷，並無以前案之成立為據情形。
    且前案經第二審判決駁回聲請人之上訴（見本院卷第132-13
    5頁)，已經聲請人於本件訴訟程序中表示會提起第三審上訴
    (本院卷第137頁) ，則前案尚難期待近期內能判決確定，為
    免本件中止訴訟程序將使相對人受延滯之不利益，核無停止
    本件訴訟程序之必要。故聲請人所為聲請，為無理由，不應
    准許。
五、據上論結：本件聲請為無理由，依第95條、第78條，裁定如
    主文。
中    華    民    國    97    年    7     月    23    日
                    民事第一庭
                        審判長法  官  張耀彩
                              法  官  盧彥如
                              法  官  林金吾
正本係照原本作成。
如不服本裁定，應於收受送達後10日內向本院提出抗告狀，並應
繳納抗告費新台幣１千元。
中    華    民    國    97    年    7     月    23    日
                              書記官  張淑芳


司法院資訊處製作；財團法人民間司法改革基金會備份。
